臺灣臺北地方法院民事裁定
111年度店簡字第457號
原      告  諸葛晉  
被      告  林君哲  

            劉妍秀  
上列當事人間請求返還借款事件，原告為訴之追加，本院裁定如
下：
    主  文
原告追加之訴駁回。
追加之訴訴訟費用由原告負擔。
    理  由
一、按「訴狀送達後，原告不得將原訴變更或追加他訴。但有下
    列各款情形之一者，不在此限：一、被告同意者。二、請求
    之基礎事實同一者。三、擴張或減縮應受判決事項之聲明者
    。四、因情事變更而以他項聲明代最初之聲明者。五、該訴
    訟標的對於數人必須合一確定時，追加其原非當事人之人為
    當事人者。六、訴訟進行中，於某法律關係之成立與否有爭
    執，而其裁判應以該法律關係為據，並求對於被告確定其法
    律關係之判決者。七、不甚礙被告之防禦及訴訟之終結者。
    」，民事訴訟法第255條第1項定有明文。又所謂「請求之基
    礎事實同一」者，係指變更或追加之訴與原訴之原因事實，
    有其社會事實上之共通性及關聯性，而就原請求所主張之事
    實及證據資料，於變更或追加之訴得加以利用，且無害於他
    造當事人程序權之保障，俾符訴訟經濟者稱之（最高法院91
    年度台抗字第648 號、101 年度台抗字第404 號裁定意旨參
    照）。法律所以限制原告於起訴後為訴之變更或追加者，旨
    在保護被告之利益及防止訴訟之延滯，前者在於保障被告主
    觀上之訴訟權，後者在於確保法院客觀上應適時審理之公共
    利益，是判別訴之變更、追加，有無妨礙被告之防禦及訴訟
　　之終結，應以變更、追加後之訴，需否重新認定原告起訴之
    事實及另行蒐集訴訟資料為斷。
二、本件原告原起訴主張被告劉妍秀前向原告借款，並由被告林
    君哲擔任保證人，惟被告劉妍秀尚有部分款項未清償，故請
    求被告連帶返還借款新臺幣(下同)10萬3000元（嗣經減縮為
    9萬1000元），及自支付命令送達之翌日起至清償日止，按
    週年利率百分之16計算之利息。嗣原告於民國111年5月25日
    言詞辯論期日當庭追加請求被告返還投資款5 萬8000元披索
    ，及自108 年12月18日起算之法定遲延利息。經查，原告之
    原訴係本於借款返還請求權，請求被告返還尚欠之款項；追
    加之訴則係依投資契約關係，請求被告返還投資款，其原訴
    與追加之訴顯係不同訴訟標的所生不同原因關係，兩者權利
    義務內容顯不相同，其追加前後所涉及原因事實認定之範圍
    亦迥然相異，需另就追加之訴進行證據調查、言詞辯論，有
    礙於訴訟之終結，難認二者之基礎事實相同或主要爭點具共
    通性，況被告已於本院審理中當庭表明不同意原告所為之追
    加（見本院111年5月25日言詞辯論筆錄），而本件復無民事
    訴訟法第255條第1項但書各款所定之其他事由，是原告追加
    之訴，於法未合，應予駁回。
三、依民事訴訟法第249 條第1項第6款，第95條，第78條，裁定
　　如主文。　　
中　　華　　民　　國　　111 　年　　6 　　月　　17　　日
                  臺灣臺北地方法院新店簡易庭
                              法　官　張淑美
以上正本係照原本作成。
如對本裁定抗告須於裁定送達後10日內向本院提出抗告狀，並繳
納抗告費新臺幣1,000元。
中　　華　　民　　國　　111 　年　　6 　　月　　17　　日
                              書記官  馮姿蓉